臺灣桃園地方法院民事裁定
111年度簡抗字第49號
抗  告  人  李品妤  
相  對  人  吳鳳珠  
上列當事人間請求修復漏水等事件，抗告人對於民國111年9月22
日本院中壢簡易庭所為111年度壢簡字第353號民事裁定提起抗告
，本院裁定如下：
    主  文
原裁定廢棄。
    理  由
一、抗告意旨略以：抗告人以相對人為被告向原審提出修復漏水
    等訴訟，經原審於民國111年3月5日以裁定命其查報訴之聲
    明第1項「被告應將門牌號碼桃園市○鎮區○○路0段00巷0號房
    屋（下稱系爭房屋）1樓建物客廳滲漏水處修復至不漏水狀
    態」及訴之聲明第3項「被告應移除占用系爭房屋頂樓之占
    用物」之訴訟標的價額，並合併計算訴之聲明第1項至第3項
    之訴訟標的金額後，限期補繳裁判費。嗣後抗告人聲請囑託
    桃園市土木技師公會（下稱土木技師公會）進行漏水鑑定，
    其已於民國111年8月11日繳納初勘費用，且於111年8月29日
    收到土木技師公會來函通知估價費用後，已於111年9月15日
    至本院中壢簡易庭提交陳情書狀。抗告人並未於111年8月19
    日未收到任何土木技師公會之函文，原裁定卻於理由中記載
    依土木技師公會111年8月11日、111年8月19日之函文，駁回
    本件訴訟，程序顯有違誤，故請求廢棄原裁定等語。
二、按提起民事訴訟，應依民事訴訟法之規定繳納裁判費，此固
    為必須具備之程式，惟訴訟標的之價額，由法院核定；法院
    因核定訴訟標的之價額，得依職權調查證據，民事訴訟法第
    77條之1第1項、第3項亦分別定有明文。準此，法院核定訴
    訟標的價額，無起訴時交易價額為準時，應本諸職權調查原
    告就訴訟標的所有之利益，據為核定訴訟標的之價額（最高
    法院99年度台抗字第540號裁定意旨參照）。是法院既應依
    職權調查核定訴訟標的價額，在法院尚無從核定訴訟標的價
    額之際，不宜令當事人自行核算繳納裁判費，而於當事人逾
    期未繳納時駁回其訴，俾保障當事人之訴訟權（高等法院10
    9年度抗字第589號、105年度抗字第1503號裁定意旨參照）
    。
三、經查：
　㈠本件抗告人與相對人間請求修復漏水等事件，抗告人起訴時
    之聲明為：「㈠被告應系爭房屋1樓建物客廳滲漏水處修復至
    不漏水狀態。㈡被告應給付原告新臺幣（下同）12萬2,080元
    。㈢被告應移除占用系爭房屋頂樓之占用物。㈣願供擔保，請
    准宣告假執行」，依民事訴訟法第77條之2第1項前段，訴之
    聲明第1至3項之訴訟標的價額應合併計算，以徵收裁判費。
    惟原告起訴僅繳就訴之聲明第2項之部分給付裁判費1,330元
    ，而未將訴之聲明第1項、第3項之訴訟標的價額合併計算，
    故其並未足額繳納裁判費。
　㈡原審乃於111年3月2日裁定命原告於裁定送達後5日內，具狀
    補正查報訴之聲明第1、3項訴訟標的價額，再合併計算全部
    訴訟標的價額並補繳裁判費，該裁定業已於111年3月7日送
    達原告，有本院送達證書可參（見原審卷第53頁）；嗣因抗
    告人聲請就系爭房屋為漏水鑑定，卻未繳納鑑定費用，原審
    即於111年9月22日以抗告人未繳納漏水鑑定費用，亦未補正
    系爭房屋之其他鑑價資料或查報訴訟標的之資料為由，以原
    裁定駁回原告之訴。惟依前開說明，訴訟標的之價額，由法
    院核定，為法院職權上應調查之事項，固得先通知當事人陳
    報其價額供核定之參考，當事人縱未提出，法院仍應依職權
    為必要之調查，詎原審未調查訴訟標的之價額，僅命抗告人
    自行查報及補繳裁判費，自有未洽，嗣再以抗告人未提出查
    報資料為由，裁定駁回抗告人之訴，乃於法未合。
　㈢且原審依抗告人之聲請囑託土木技師公會就系爭房屋為漏水
    鑑定後，抗告人雖曾具狀表示無法負擔鑑定費用，有陳報狀
    可參（見原審卷第69頁），惟訴訟標的之價額，有需經鑑定
    始能明確者，如當事人拒不繳納鑑定費，雖無從為鑑定，法
    院亦不得將原告之訴駁回，應由法院斟酌各種情形核定之，
    如確實不能核定，得依民事訴訟法第77條之12之規定以165
    萬元定之，是原裁定僅以抗告人未繳納鑑定費用為由，即駁
    回抗告人之訴，亦有所違誤。
　㈣至抗告人雖稱其於111年8月19日未收到任何土木技師公會之
    函文，原裁定卻於理由中記載依土木技師公會111年8月11日
    、111年8月19日之函文駁回本件訴訟，程序顯有違誤云云，
    然原裁定所稱土木技師公會111年8月19日之函文，乃是指土
    木技師公會於111年8月19日「發文」之函文，並非指抗告人
    收受該函文之時點，又土木技師公會於111年8月19日所為桃
    土技字第1110001941號函文（下稱系爭繳費函文）之內容，
    即為要求抗告人繳納44萬5,000元之鑑定費用，並以抗告人
    為函文正本之送達對項，抗告人於111年9月5日亦有出具陳
    報狀表示其有於111年8月29日收到「土木技師公會繳費函」
    ，有系爭繳費函文及陳報狀可參（見原審卷第68至69頁），
    可徵抗告人確有收到系爭繳費函文無訛，是抗告人辯稱其並
    未收到系爭繳費函文，顯有誤會，並非可採。
四、綜上所述，抗告人主張其未收到系爭繳費函文，原裁定以此
    駁回其訴訟，程序有違誤云云，固屬無據，惟原裁定未自行
    核定訴訟標的價額，僅以抗告人未繳納鑑定費用為由，即駁
    回抗告人於原審之訴，乃有未洽，抗告意旨指摘原裁定不當
    ，求予廢棄，為有理由，爰由本院將原裁定廢棄，發回原法
    院另為適法之處理。 　　　
五、據上論結，本件抗告為有理由，爰裁定如主文。　　　　
中　　華　　民　　國　　111 　年　　12　　月　　6　　日
                  民事第三庭  審判長法  官  游智棋
　　　　　　　　　                  法  官  張益銘
　　　　　　　　　                  法　官　許容慈
以上正本係照原本作成。
本裁定除以適用法規顯有錯誤為理由，不得再抗告；如提再抗告
，應於收受送達後10日內，委任律師為代理人向本院提出再抗告
狀，並繳納再抗告費新台幣1000元。
中　　華　　民　　國　　111 　年　　12　　月　　7 　　日
                                    書記官  邱佑儒